# chenyiwei老师请进

提问人：福小鱼 7788877888 时间：2020-02-19 18:13:01
您好chenyiwei老师 请教一下
我们软件开发企业采用里程碑节点确认收入相当于阶段验收，如果没到下个节点，我们没确认收入的阶段内1.发生的支出，只能确认成本吗 这样收入成本不配比了 有什么合理的方法
2.目前我们软件开发项目每月发生的研发人员人工费用 我们之前都归集研发支出，月末结转研发费用 ，是否可以在下个里程碑前归集到生产成本，月末归集到资产呢，因为从单月看报表纯亏损，不知这样是否合理，恳请答疑解惑，非常感谢

回答人：chenyiwei
1 、里程碑法在新旧收入准则下都是不恰当的（虽然在实务中有采用，但并不符合准则规定）。在原准则下，应按完工百分比法确认和计量提供劳务的收入，尚未到节点的已完成工作也应纳入合同整体完工进度的计算（当然这样做的问题是难以获得外部的确认证据）；新准则下此类合同一般是按时点确认收入的，尚未到收入确认时点的已发生合同成本作为合同履约成本归集，可在符合准则规定的前提下确认为一项资产（存货或者其他非流动资产）。
2 、要注意合理区分企业内部研究开发项目和基于客户合同的受托研究开发项目，请参考《瑞华研究 2010 ～ 2019 汇编》之问题1-2-1中的下列内容：
《企业会计准则第 6 号——无形资产》第九条及其应用指南和讲解中给出的研发支出资本化／费用化模型，是针对企业内部的研究开发项目，即企业在尚无客户合同的情况下，基于自身对市场需求、技术趋势的判断而决定启动的研发项目。这类研发项目的典型例子是软件开发企业对通用软件的开发，其最显著的特征是“先有产品、后有客户和合同”。此类研发项目的支出，因为在发生时没有对应的客户合同，不能作为任何一个客户合同的直接成本，因此对不满足资本化条件的研发支出不能计入营业成本而应计入管理费用。
除了此类内部研发项目以外，企业还有另一类常见的研发项目，即“基于客户合同的受托研究开发项目”，典型例子是软件开发企业根据特定客户的需求为其定制开发专用软件。这类研发项目的特征是“先有客户和合同，再有产品”。此类受托研发业务的合同往往约定研发成果形成的知识产权归委托方所有，受托方对该成果无自主支配权；
或者其研发成果具有高度专用性，仅可由委托方使用，该合同结束后的后续市场前景不明；在某些情况下即使能够形成具有通用性的技术储备，也因为难以区分此类通用技术储备研发的直接成本和该受托研发项目的其余合同成本的界限，而导致无法对其中所包含的通用技术储备研发支出按照“内部研究开发项目”进行单独归集和核算；所发生的研发支出均可有直接对应的客户委托合同，且可以从该合同的价款中获得全部补偿。基于这些特点，对此类受托研发项目的研发支出，应作为该客户合同的成本予以归集（通过“劳务成本”科目而不是“管理费用”科目核算），对该客户委托合同按照《企业会计准则第 14 号——收入（ 2006 年）》中的“提供劳务模式”，在研发过程中将合同价款确认为营业收入，同时采用系统、合理的方法将所发生的包括研发支出在内的合同成本结转入研发期间的各期营业成本中（在《企业会计准则第 14 号——收入（ 2017 年修订）》下，根据合同约定判断客户是否能控制该研发项目或者在研发过程中企业是否随时享有合格收款权以合理确定该项目是否属于某一时段内履行的履约义务。若是，则应在研发过程中按照履约进度确认收入并相应结转研发期间的各期营业成本；若否，则应作为某一时点履行的履约义务，在研发成果的控制权转移给客户时确认收入结转成本）。对此类研发支出一般不存在资本化／费用化的判断问题，不会形成受托方的无形资产或者管理费用（注：有些企业为了税务上认定高新技术企业、享受研发支出加计扣除等需要，将应当计入劳务成本和营业成本的研发支出都通过“管理费用”和“研发支出”核算。这种做法是不恰当的，应予以纠正）。
由于上述两类研发项目的研发支出核算模式存在较大差异，因此在实务操作中应当注意合理区分这两类研发项目。
我们认为，这两类研发项目区分的最重要标志是研发支出的主要回收方式（或者说研发项目所包含的经济利益的主要实现方式）。如果一个研发项目成果的经济利益主要通过研发成功后企业对研发成果的自主利用（如用于生产产品、授权他人使用、对外转让等）来实现，相应地其所有权上的主要风险和报酬由本企业享有或承担，其使用也由本企业主导，则属于“内部研究开发项目”；如果一个研发项目成果的经济利益主要通过委托方在委托合同项下支付的委托研发合同价款来实现，除此之外预期可获得的经济利益很少或者几乎为零，相应地其所有权上的主要风险和报酬并非由本企业享有或承担，本企业不享有对其使用的主导权，则属于“基于客户合同的受托研究开发项目”。企业应当在合理划分研发项目类别的基础上，恰当选择适用的会计核算模式。